臺灣板橋地方法院刑事判決　　　　　　 100年度訴字第1158號
公　訴　人　臺灣板橋地方法院檢察署檢察官
被　　　告　鄭安慶
上列被告因違反毒品危害防制條例案件，經檢察官提起公訴（10
0 年度毒偵字第1180號），本院判決如下：
    主  文
鄭安慶施用第一級毒品，處有期徒刑捌月。
    事  實
一、鄭安慶曾因施用毒品案件，於民國（下同）99年6 月30日，
    經本院以99年度毒聲字第958 號裁定送觀察、勒戒，嗣因認
    無繼續施用傾向，於99年9 月8 日釋放，並於99年9 月10日
    ，經臺灣板橋地方法院檢察署檢察官以99年度毒偵字第6194
    號為不起訴處分。詎其猶不知悔悟，竟於上開觀察、勒戒執
    行完畢釋放後，5 年內之99年10月11日19時45分回溯26小時
    內之某時點，在不詳處所，以不詳之方式施用海洛因1 次。
    嗣因其為毒品列管人口，於99年10月11日19時45分，為警在
    臺北縣（現改制為新北市，下同）政府警察局中和第一分局
    南勢派出所內採集其尿液檢體，送驗結果呈鴉片類陽性反應
    而偵悉上情。
二、案經新北市政府警察局中和第一分局移送臺灣板橋地方法院
    檢察署檢察官偵查起訴。
    理  由
一、訊據被告鄭安慶固不否認前開為警採集其尿液檢體一事；惟
    矢口否認有被訴之施用第一級毒品海洛因之犯行，辯稱：伊
    因生病有吃很多藥，也有喝甘草止咳水及其他多種藥水，伊
    並未施用海洛因云云。
二、經查：
（一）被告於前開時、地經警採集之尿液檢體經台灣檢驗科技股
      份有限公司以酵素免疫分析法(EIA) 初驗及以氣相層析質
      譜儀法(GC/MS) 複驗，結果呈鴉片類陽性反應，此有臺北
      縣政府警察局中和第一分局毒品案犯罪嫌疑人姓名及代碼
      對照表、台灣檢驗科技股份有限公司於99年11月22日出具
      之濫用藥物檢驗報告各1 紙（見臺灣板橋地方法院檢察署
      100 年度毒偵字第1180號卷第6 頁、第5 頁）附卷足憑。
（二）被告雖執前揭情詞置辯；惟被告並未能就其所辯提出任何
      相關具體事證，亦未聲請調查證據，是被告上開所辯本難
      遽信；況按海洛因經注射或吸入人體後，約80％於24小時
      內自尿中排出，一般而言，尿液中能否驗出嗎啡陽性反應
      與其投與量、投與途徑、採尿時間、個人體質及檢測方法
      之靈敏度有關，國外曾有文獻報導注射6 毫克之海洛因鹽
      酸鹽，其代謝物嗎啡之平均可檢出時限約為26小時，業經
      行政院衛生署藥物食品檢驗局於81年9 月8 日以藥檢壹字
      第8114885 號函述綦詳；又法務部調查局90年8 月2 日（
      90）陸（一）字第90046164號函認：「每毫升尿液總可待
      因含量大於300ng/ml，且嗎啡與可待因含量比小於二比一
      （即兩倍）時，研判係因服用可待因所致。」；另法務部
      法醫研究所93年10月13日法醫字第0930003574號函亦認：
      「海洛因經人體代謝後，在尿液中會產生單乙醯嗎啡、游
      離態嗎啡及大量結合態嗎啡，不會代謝產生可待因。但非
      法濫用之海洛因毒品在製造過程中常含有少量雜質乙醯可
      待因，乙醯可待因經人體代謝後，在尿液中會產生可待因
      ，因此非法施用海洛因毒品者，在尿液中可檢出較大量之
      嗎啡成分及較少量可待因成分。另如係服用含可待因之藥
      物後經人體代謝，在尿液中會產生游離態可待因、游離態
      嗎啡、結合態可待因及結合態嗎啡，因可待因代謝速率較
      嗎啡快，因此在治療過程中，尿液中可待因含量遠大於嗎
      啡含量。美國國家濫用藥物研究所（National Institute
      of Drug of Abuse，NIDA）基於上揭之理論提出：尿液中
      總可待因（游離態＋結合態）含量大於300ng/ml，且嗎啡
      與可待因含量比例小於二比一時，判定為使用可待因。國
      內所有尿檢單位均參考此一標準作為研判之依據。‥‥經
      查國內常用的鎮咳藥物如複方甘草合劑錠（或溶液）、綜
      合感冒藥（含可待因），因藥物內含有嗎啡或可待因成分
      ，服用後在尿液中會產生嗎啡及可待因成分，此與施用海
      洛因毒品之情形相似，但在嗎啡與可待因相對含量上有所
      差異，可作為研判之參考。」，查本案被告經採集之尿液
      檢體經送驗，顯示海洛因代謝物嗎啡之濃度為3827（ng/m
      l ），可待因之濃度為838 （ng/ml ），嗎啡與可待因之
      濃度比值大於2 （為4.56），是本案應可排除為被告係因
      服用可待因或甘草止咳藥水而致尿液檢體呈鴉片類陽性反
      應，則顯見被告於經警採尿前之26小時內某時點確曾有施
      用第一級毒品海洛因無疑，其空言所辯，自無可採。
三、從而，本案事證已臻明確，被告犯行洵堪認定，自應依法論
    科。
四、核被告鄭安慶所為，係犯毒品危害防制條例第10條第1 項之
    施用第一級毒品罪。被告施用前持有第一級毒品海洛因之低
    度行為為其施用之高度行為所吸收而不另論罪。爰審酌被告
    施用毒品，足以戕害其身心，滋生其他犯罪，惡化治安，嚴
    重損及公益，且被告曾因施用毒品案件，業經觀察、勒戒，
    仍未戒斷其施用毒品之惡習，竟再為本件施用毒品犯行，顯
    見其不思悔改，惟考量施用毒品行為於本質上係屬自我戕害
    行為，反社會性之程度應屬較低及其犯罪後之態度等一切情
    狀，量處如主文所示之刑，以資懲儆。
據上論斷，依刑事訴訟法第299 條第1 項前段，毒品危害防制條
例第10條第1 項、第23條第2 項，判決如主文。
本案經檢察官黃明絹到庭執行職務。
中    華    民    國    100   年    5     月    31    日
                  刑事第八庭  審判長法  官  陳鴻清
                                    法  官  劉安榕
                                    法  官  賴彥魁
以上正本證明與原本無異。
如不服本判決，應於判決送達後10日內敘明上訴理由，向本院提
出上訴狀 (應附繕本) ，上訴於臺灣高等法院。其未敘述上訴理
由者，應於上訴期間屆滿後20日內向本院補提理由書「切勿逕送
上級法院」。
                                    書記官  黃頌棻
中    華    民    國    100   年    5     月    31    日
附錄本案論罪科刑法條全文：
毒品危害防制條例第10條：
施用第一級毒品者，處六月以上五年以下有期徒刑。
施用第二級毒品者，處三年以下有期徒刑。